【裁判字號】    99,訴,700
【裁判日期】    991215
【裁判案由】    毒品危害防制條例
【裁判全文】
臺灣基隆地方法院刑事判決               99年度訴字第700號
公  訴  人  臺灣基隆地方法院檢察署檢察官
被      告  莊隆臻
指定辯護人  謝世瑩律師
上列被告因毒品危害防制條例案件，經檢察官提起公訴（99年度
偵字第3686號），本院判決如下：
    主  文
莊隆臻販賣第二級毒品，未遂，處有期徒刑貳年月，扣案之
SONY ERICSSON牌行動電話壹支（含「0000000000」號SIM卡壹張
），沒收之；又販賣第一級毒品，處有期徒刑拾伍年陸月，未據
扣案之販賣第一級毒品所得新臺幣壹仟伍佰元，沒收之，如全部
或一部不能沒收時，以其財產抵償之，扣案之SONY ERICSSON牌
行動電話壹支（含「0000000000」號SIM卡壹張），沒收之。應
執行有期徒刑拾陸年陸月，未據扣案之販賣第一級毒品所得新臺
幣壹仟伍佰元，沒收之，如全部或一部不能沒收時，以其財產抵
償之，扣案之SONY ERICSSON牌行動電話壹支（含「0000000000
」號SIM卡壹張），沒收之。
    事  實
一、莊隆臻明知海洛因、甲基安非他命分別係政府依據毒品危害
    防制條例所公告列管之第一級、第二級毒品，不得販賣，竟
    基於意圖營利暨販賣第一級毒品海洛因、第二級毒品甲基安
    非他命資以牟利之個別犯意，藉由自己所有之SONY ERICSSO
    N 牌行動電話1 支（內含門號「0000000000」晶片卡1 張）
    為販毒聯絡工具，於民國99年5 月12日18時41分許，余鎧晞
    以其所使用之行動電話0000000000號與莊隆臻使用之000000
    0000號行動電話聯絡，詢問莊隆臻「男生ㄟ方便嗎」「多少
    」，欲購買第二級毒品甲基安非他命1 公克，莊隆臻回稱「
    18」，意指1 公克1800元，並要求余鎧晞前往基隆巿安瀾橋
    附近之7-11便利商店前交易，余鎧晞於同日18時41分許抵達
    上開處所，莊隆臻即將第二級毒品甲基安非他命1 包交予余
    鎧晞，嗣因余鎧晞認為上開甲基安非他命之品質外觀有異而
    未予購買。99年5 月14日11時13分、12時17分，陳敬舜以行
    動電話門號0000000000號傳送簡訊「我是鐵齒快來放我車沒
    鎖在我們店前面一點」「我是鐵齒你快來放我快死了車子在
    店附近」至莊隆臻使用之0000000000號行動電話，表示欲購
    買第一級毒品海洛因，且將購買價金1500元放置在其所有、
    停放在基隆巿仁二路某路邊停車格之車牌號碼9828-QY 號自
    小客車駕駛座腳踏墊下，莊隆臻讀取上開簡訊後，即於同日
    17時許，至上開自小客車停放處，由駕駛座腳踏墊下將1500
    元取走，並在同處放置0.1 公克之第一級毒品海洛因1 包，
    陳敬舜於同日20時許，至同上處所取得上開海洛因1 包，並
    伺機施用完畢。嗣經警實施通訊監察，並於99年8 月24日16
    時50分，持臺灣基隆地方法院檢察署檢察官核發之拘票，在
    基隆巿信義區○○路236 巷12號將莊隆臻拘提到案，並扣得
    莊隆臻販毒所用之上開SONY ERICSSON 牌行動電話1 支（內
    含門號「0000000000」晶片卡1 張）。
二、案經基隆市政府警察局移送臺灣基隆地方法院檢察署檢察官
    偵查起訴。
    理  由
壹、程序事項：（關於證據能力）
一、供述證據
  (一)按被告以外之人於審判外之言詞或書面陳述，除法律有規定
    者外，不得作為證據，刑事訴訟法第159 條第1 項定有明文
    。查證人林奕豪於警詢時所為之陳述，係屬被告以外之人於
    審判外之言詞陳述，因被告及其辯護人不同意作為證據，本
    院復查無刑事訴訟法第159 條之1 至第159 條之5 等例外得
    作為證據之情形，依前揭規定，此部分證據自不得作為認定
    被告本案犯罪事實存否之證據。
  (二)證人余鎧晞、陳敬舜於偵查中向檢察官所為之證述，不僅具
    體明確，並均係在檢察官告以偽證罪之處罰規定以後，始具
    結陳述，此有檢察官訊問筆錄暨證人結文在卷可考。是上開
    陳述內容之任意性，自已足供擔保。此外，本案復未見檢察
    官在偵查中有何違法取供而不具信用性之情事，應認上開陳
    述「非顯不可信」，依刑事訴訟法第159 條之1 第2 項規定
    ，自應例外賦予其證據適格之地位，而認其具有證據能力。
二、非供述證據：按通訊監察錄音之譯文，僅屬依據監聽錄音結
    果予以翻譯之文字，固具文書證據之外觀，但實際上仍應認
    監聽所得之錄音帶或光碟，始屬調查犯罪所得之證物，此乃
    刑事訴訟法第165 條之1 第2 項所稱之證物，如其蒐證程序
    合法，並經合法調查，自具證據能力，故檢察官如提出通訊
    監察錄音之譯文為其證據方法，實乃以其監聽所得之錄音帶
    或光碟，為調查犯罪所得之證物，法院本應依刑事訴訟法第
    165 條之1 所列之方法調查，以判斷該錄音帶或光碟是否與
    通訊監察錄音之譯文相符，而監聽錄音製作之譯文，雖通常
    為偵查犯罪機關單方面製作，然若被告或訴訟關係人對其真
    實性並無爭執，經法院於審判期日提示譯文供當事人辨認、
    表示意見並為辯論者，程序自屬適法（最高法院95年度台上
    字第295 號、94年度台上字第4665號判決可資參照）。查被
    告所使用之「0000000000」號號行動電話門號之監聽譯文，
    係實施刑事訴訟程序之公務員依法實施通訊監察所取得之證
    據，有本院核發之99年度聲監字第126 號、99年度聲監續字
    第286 號通訊監察書影本在卷可參，且被告及其辯護人對監
    聽譯文之真實性復無爭執，本院並依刑事訴訟法第165 條第
    1 項規定，踐行證據調查之法定程序，向被告宣讀並告以監
    聽譯文要旨，故此依法定程序取得之證據，當有證據能力。
貳、實體事項：
一、訊據被告固坦承於99年5 月12日18時41分許、在基隆巿安瀾
    橋附近之7-11便利商店，將白色冰糖外觀之物1 公克交予余
    鎧晞，並收取1800元，及於99年5 月14日17時許，將白色粉
    末0.1 公克放在基隆巿仁二路路邊停車格之陳敬舜所有車號
    9828-QY 號自小客車駕駛座腳踏墊下，並自腳踏墊下取得
    1500元等事情，惟否認涉有販賣第一級、第二級毒品犯行，
    辯稱：99年5 月14日下午5 時是陳敬舜拜託伊去買海洛因，
    當時要買1500元，約定如果買到海洛因的話，就將海洛因放
    在汽車的腳踏墊下面，伊當天跟陳敬舜接完電話之後，就直
    接到基隆火車站旁的電動玩具店找一名叫做「阿勇」的人，
    「阿勇」跟伊一起到基隆巿仁二路路邊停車格，將海洛因放
    在陳敬舜汽車腳踏墊下面，錢再由「阿勇」拿走，伊不知道
    到底是不是海洛因；99年5 月12日6 時41分，伊跟一名叫「
    阿芬」的女子在一起，余鎧晞打電話說要安非他命，伊就問
    「阿芬」有沒有安非他命，「阿芬」說有，伊就叫余鎧晞過
    來基隆巿安瀾橋附近7-11便利商店拿，當時是「阿芬」跟伊
    一起去，余鎧晞將1800元拿給伊，伊再轉交給「阿芬」，「
    阿芬」把安非他命1 包交給我，伊再拿給余鎧晞云云。然查
    ：
  (一)證人余鎧晞於偵訊時結證稱：「我向0000000000持機人聯繫
    要購買安非他命毒品，我在同日下午6 時41分跟他約在安瀾
    橋附近的7-11，當時準備購買安非他命1 公克，價格為1800
    元，交易當時對方拿給我的安非他命怪怪的，所以我沒有購
    買」等語，已將如何向被告購買第二級毒品未遂之交易過程
    證述綦詳，參以被告0000000000號於99年5 月12日18時16分
    與證人余鎧晞使用之0000000000號行動電話通話內容：
    B（余鎧晞）：我偉偉他朋友
    A（莊隆臻）：嗯
    B（余鎧晞）：男生ㄟ方便嗎
    A（莊隆臻）：你人在哪
    B（余鎧晞）：基隆
    A（莊隆臻）：你過來安瀾橋這邊
    B（余鎧晞）：要等嗎
    A（莊隆臻）：不用等
    B（余鎧晞）：多少
    A（莊隆臻）：我問一下，18
    B（余鎧晞）：實的喔
    A（莊隆臻）：對
    B（余鎧晞）：好
    A（莊隆臻）：你過來安瀾橋7-11打給我
    B（余鎧晞）：好
    由上開通話內容可知，證人余鎧晞係向被告以1800元之價格
    購買第二級毒品甲基安非他命無誤，證人余鎧晞雖於本院審
    理改稱：「（檢察官問：當天你何以會找被告幫忙購買毒品
    ？）朋友跟我說被告的電話，說被告可以拿到東西；（檢察
    官問：當時你付了多少錢？付給何人？）我付了1800元給被
    告，被告再拿給那個女的，那個女的拿東西給我，是直接給
    我還是透過被告給我，我忘記了；（檢察官問：後來那包東
    西你如何處理）後來我發覺那包東西是糖，我就開車攔住那
    個女的，把東西還給他，要他還我錢」等語，提及另有一名
    女子與被告同來交付毒品及收取價金，惟證人既係因被告有
    毒品可販售才打電話給被告，且與被告談論並達成毒品種類
    、數量及價格之合意，其意即在向被告購買第二級毒品，不
    論被告向何人調取毒品，抑或有無與他人共同前來交付毒品
    予證人，均無礙其販賣第二級毒品犯行之成立，再證人於警
    詢、偵訊、本院審理時均稱事後因見毒品外觀有異而未予購
    買之證詞始終一致，被告確有販賣第二級毒品未遂之情，已
    堪認定，被告指上開物品不能證明為甲基安非他命，並無實
    益，併予敘明。
  (三)被告於偵訊中業已坦認「99年5 月14日17時35分，陳敬舜撥
    打電話要我拿海洛因毒品放他車上給他，他毒癮發作快死了
    ，我在下午5 時，把500 左右的毒品，數量約0.1 公克放在
    他車子腳踏墊下，因為他說放太少毒品，要我晚上多拿一些
    ，我回答說好，但後來沒去放，因為我有時沒貨」等犯行，
    核與證人陳敬舜於偵訊中結證稱：「99年5 月14日17時35分
    撥打莊隆臻門號要莊隆臻拿毒品海洛因過來，我將車號
    9892-QY 車子停在仁二路的路邊停車格，之前傳簡訊要他拿
    毒品來，他於下午5 時許放在車子駕駛座的腳踏墊下，數量
    0.1 公克的海洛因，我將價金1500也放在腳踏墊下；因為他
    給我的量太少，我請他補給我缺額，但他未赴約」之情節相
    符，再參以證人陳敬舜於99年5 月14日11時13分、12時17分
    ，以行動電話門號0000000000號分別傳送簡訊「我是鐵齒快
    來放我車沒鎖在我們店前面一點」「我是鐵齒你快來放我快
    死了車子在店附近」至莊隆臻使用之0000000000號行動電話
    ，於同日17時35分以0000000000號撥打電話向被告確認「放
    好了嗎」、20時22分再次以00-00000000 號撥打電話向被告
    稱「怎麼這樣而已」「你晚上回去再幫我放一點」等情，確
    見兩人確已完成第一級毒品買賣交易，被告販賣第一級毒品
    犯行實至明確。
  (四)證人陳敬舜雖於本院審理時翻異前詞，證稱：「99年5 月14
    日我那天剛好問被告是否要買海洛因，因為我上班不方便外
    出，我就跟被告說如果要一起去拿，我把錢放在轎車腳踏墊
    下面，車子沒有鎖，並說如果被告拿回來後，就放在腳踏墊
    下；因為海洛因一次購買較大金額，可以獲得較多的數量，
    所以我是要和被告一起買海洛因，那次應該花二千元，因為
    四千元剛好可以購買四分之一錢，我和被告都是一半一半」
    等語，惟據99年5 月14日被告與證人陳敬舜之通訊監察譯文
    內容，並未聽得證人陳敬舜與被告談論合資購買毒品之情節
    ，且被告歷經警詢、偵訊及本院訊問時，均未提及本案係與
    證人陳敬舜合資購買毒品一節，從而證人於本院審理之證詞
    ，顯難採信，應以其於偵訊中所證較為可採。
  (五)被告雖以99年5 月14日係由名為「阿勇」之男子將海洛因放
    置在證人陳敬舜車內並將1500取走等詞置辯，惟被告既已就
    近前往電動玩具店尋得販賣毒品之人，直接自行購買後再放
    置在證人車內即可，何需大費周章將販毒之「阿勇」帶往仁
    二路，由「阿勇」自行放置毒品及取走金錢，況被告無法舉
    出「阿勇」之真實姓名、年籍、聯絡資料等，是否真有「阿
    勇」其人，實屬有疑。被告上開所辯實與一般常情不符，亦
    難採信。
  (六)至被告以證人陳敬舜於上開時地取得之物品不能證明係海洛
    因一節，惟證人陳敬舜業於本院審理時證稱：「（辯護人問
    ：當天你拿到海洛因後，你如何使用？）答：自己施用；（
    辯護人問：你在施用海洛因之前，有無做過任何檢測測試該
    毒品是否為海洛因?）答：沒有，是經過目測及我的經驗判
    斷；（辯護人問：以你的目測及經驗判斷，你該次購買的是
    否確為海洛因？）答：是；（辯護人問：何以你會如此確定
    該物確實是海洛因？）答：聞味道就知道，因為海洛因是罌
    粟花提煉，它會有花香的味道，施用後該味道會跑到我的嗅
    覺神經」等語明確，再查證人陳敬舜因施用毒品案件，分別
    於87年7 、8 月及99年10月間，於基隆看守所附設勒戒所執
    行觀察、勒戒，有臺灣高等法院在監在押全國紀錄表1 份附
    卷可參，證人施用毒品之時日已有多年，顯然對於購買之物
    品是否為毒品海洛因，確有充足之施用經驗可為分辨，則其
    向被告購得之毒品應為海洛因無誤。
  (七)此外，亦有被告使用之0000000000號電話於99年5 月12日、
    99年5 月14日之通訊監察譯文、本院核發之99年度聲監字第
    126 號、99年度聲監續字第286 號通訊監察書影本附卷及被
    告販毒聯絡用之Sony Ericsson 牌行動電話壹支（含門號
    0000000000號SIM 卡壹張）扣案足資佐證，其販賣第二級毒
    品未遂犯行及販賣第一級毒品犯行，事證明確，被告犯行堪
    以認定，應予依法論科。
二、論罪科刑：
  (一)按海洛因、甲基安非他命分屬毒品危害防制條例第2 條第2
    項第1 款、第2 款所定之第一級毒品及第二級毒品，故被告
    所為，分別係犯毒品危害防制條例4 條第1 項之販賣第一級
    毒品罪及同條例第4 條第6 項、第2 項之販賣第二級毒品未
    遂罪。檢察官認被告所為販賣第二級毒品已達既遂程度，容
    有誤會，應予指正。
  (二)被告所犯販賣第一級毒品及販賣第二級毒品未遂罪，犯意有
    別，行為互殊，應予分論併罰。
  (三)被告2 次販賣毒品犯行，販賣之數量均微小（甲基安非他命
    1 公克、海洛因0.1 克），對象僅有余鎧晞及陳敬舜，且均
    為最下游之毒品施用者，究其行為性質，當屬吸毒者友儕間
    為求互通有無之有償交易，相較於一般販賣毒品之大盤、中
    盤商，其所為對社會治安及國民健康造成侵害之範圍、程度
    及所獲利益均屬有限，且販賣安非他命部分因未遂而未取得
    價金，販賣海洛因部分僅得1 千5 百元，又本案所論之毒品
    危害防制條例第4 條第1 、2 項罪名，法定本刑分別為「死
    刑或無期徒刑；處無期徒刑者，得併科新臺幣2 千萬元以下
    罰金」、「無期徒刑或7 年以上有期徒刑，得併科新臺幣1
    千萬元以下罰金」，與被告前揭2 次犯罪情狀相衡，皆屬情
    輕法重，在客觀上足以引起一般同情，本院認縱均對被告科
    以最低度刑，猶嫌過重，並有傷人民對法律之情感，即就全
    部犯罪情節觀之，猶屬法重而情輕，是自客觀以言，即尚有
    可憫恕之處，爰依刑法第59條之規定，就所犯毒品危害防制
    條例第4 條第1 項之販賣第一級毒品及第4 條第6 項、第2
    項之販賣第二級毒品未遂罪，均減輕其刑。即其法定本刑為
    「死刑」者，減為無期徒刑（刑法第64條第2 項）；其法定
    本刑為「無期徒刑」者，減為20年以下15年以上有期徒刑（
    刑法第65條第2 項）；至其法定本刑為「7 年以上有期徒刑」
    或「併科罰金」之部分，則就其最高度及最低度同減之（刑
    法第66條、第67條）。被告所犯販賣第二級毒品罪，係已著
    手於犯罪行為之實行而未遂，爰依刑法第25條第2 項未遂犯
    之規定，再遞予減輕其刑。
  (四)審酌被告有違反懲治盜匪條例、毒品危害防制條例之記錄（
    未構成累犯，臺灣高等法院被告前案紀錄表參照），素行非
    佳，明知海洛因、安非他命均為法律嚴格禁止持有或交易之
    毒品，仍意圖營利，2 次販賣予友人施用，其行為足以危害
    他人身心健康及社會治安，但販賣數量均微小，所得不多及
    被告犯後否認犯罪等一切情狀，就其所犯2 罪，分別量處如
    主文所示之刑，並定其應執行之刑。檢察官於論告時就被告
    所犯販賣第一級毒品、販賣第二級毒品未遂罪，僅求處應執
    行有期徒刑11年，顯較毒品危害防制條例第4 條第1 項、第
    2 項所定法定本刑之最低刑度及依法減輕後之刑度未合，本
    院自應依法量刑，不受上開陳述之拘束，附此指明。
  (五)沒收部分：按毒品危害防制條例第19條第1 項規定：「犯第
    4 條至第9 條、第12條、第13條或第14條第1 項、第2 項之
    罪者，其供犯罪所用或因犯罪所得之財產，均沒收之，如全
    部或一部不能沒收時，追徵其價額或以其財產抵償之。」，
    被告莊隆臻販賣第一級毒品海洛因所得1500元，雖未扣案，
    仍應依毒品危害防制條例第19條第1 項宣告沒收，如全部或
    一部不能沒收時，則以其財產抵償之；扣案被告所使用之
    SONY ERICSSON 牌行動電話壹支（含門號0000000000號SIM卡
    壹張）係被告供販毒聯絡之用，應依毒品危害防制條例第19
    條第1 項規定，在被告所犯販賣毒品罪項下，宣告沒收之。
據上論斷，應依刑事訴訟法第299 條第1 項前段、毒品危害防制
條例第4 條第1 項、第2 項、第6 項、第19條第1 項，刑法第11
條、第25條、第59條、第51條第5 款，判決如主文。
本案經檢察官王亞樵到庭執行職務。
中    華    民    國    99    年    12    月    15    日
                  刑事第五庭審判長法    官    齊  潔
                                  法    官    王慧惠
                                  法    官    吳佳齡
以上正本證明與原本無異。
如不服本判決應於收受送達後10日內向本院提出上訴書狀，並應
敘述具體理由；其未敘述上訴理由者，應於上訴期間屆滿後20日
內向本院補提理由書（均須按他造當事人之人數附繕本）「切勿
逕送上級法院」。
中    華    民    國    99    年    12    月    15    日
                                  書 記 官    莊智凱
附錄論罪法條：
毒品危害防制條例第4條
製造、運輸、販賣第一級毒品者，處死刑或無期徒刑；處無期徒
刑者，得併科新臺幣 2 千萬元以下罰金。
製造、運輸、販賣第二級毒品者，處無期徒刑或 7 年以上有期
徒刑，得併科新臺幣 1 千萬元以下罰金。
製造、運輸、販賣第三級毒品者，處 5 年以上有期徒刑，得併
科新臺幣 7 百萬元以下罰金。
製造、運輸、販賣第四級毒品者，處 3 年以上 10 年以下有期
徒刑，得併科新臺幣 3 百萬元以下罰金。
製造、運輸、販賣專供製造或施用毒品之器具者，處 1 年以上
7 年以下有期徒刑，得併科新臺幣 1 百萬元以下罰金。
前五項之未遂犯罰之。

司法院資訊處製作；財團法人民間司法改革基金會備份。
